---
title: "Exercice_R"
author: "Yunfan CAI, Dylan SI, Victor Chau, Pierre Bonneau"
date: "2022-10-28"
output: html_document
---

```{r setup, include=FALSE}
library("gRain")
library("gRbase")
library("Rgraphviz")
library("ggm")
library("bnlearn")
library("stats")
library("miceadds")
library("MASS")
```

## EXERCICE 1

Claude, qui travaille dans une banque, a appris votre nouvelle expertise dans la modélisation de systèmes
par réseaux bayésiens, et demande votre aide pour construire un modèle prédictif de la solvabilité de ses
client(e)s. Claude vous mentionne que les variables suivantes sont accessibles pour la construction du modèle
prédictif pour chaque client(e):
  • Revenus (Élevé, Moyen, Faibles)
  • Actifs (Élevé, Moyen, Faibles)
  • Ratio dettes vs revenus (Élevé, Moyen, Faible)
  • Historique de paiement (Bon,mauvais)
  • Âge (moins de 25 ans, entre 25 et 50, entre 50 et 65, 65 et plus)
Ultimement, Claude croit que la solvabilité de client(e)s dépend de:
  • leur fiabilité (Fiable, non fiable)
  • leur revenus futurs (Élevés, Moyens, Faibles)
  • leur ratio dettes vs revenus (Élevé, Moyen, Faible).
L’expérience de Claude l’amène à croire que :

1. Un(e) client(e) avec un **bon historique de paiement** a tendance à être plus **fiable**;
2. Plus un(e) client(e) est **âgé(e)**, plus il/elle a de chance d’être **fiable**;
3. Les clients plus **âgés** ont tendance à avoir un fiable **ratio dettes vs revenus**;
4. La probabilité d’avoir un **bon historique de paiement** augmente au fur et à mesure que le **ratio de dette vs revenus diminue**;
5. Plus les **revenus** d’une personne sont élevés, plus cette personne a de chance d’avoir des **actifs** élevés;
6. Plus une personne a **d’actifs**, plus cette personne a de chance d’avoir un **revenu** élevé dans le futur;
7. Une personne **fiable** a tendance à être plus **solvable** qu’une personne non fiable;
8. Les personnes qui ont des **revenus prometteurs** ont plus de chance d’être **solvables** que celles dont la perspective des revenus à venir est mauvaise.

**1 - Représentation graphique du réseau**

```{r}
dag_bank = dag(~Rev, ~Age, ~RDR|Age, ~HistP|RDR, 
               ~Fiab|HistP:Age, 
               ~Actif|Rev, ~RevF|Actif,
               ~Solv|RDR:Fiab:RevF)
plot(dag_bank)
```

**2 - Élicitation des tables de probabilités conditionnelles**

```{r}
val0 = c("Faible","Moyen","Élevé") ## valeurs possibles pour chacune des variables
val1 = c("Mauvais","Bon")
val2 = c("Non Fiable","Fiable") 
val3 = c("<25","[25:50]","[50:65]","[>65]") 
val4 = c("Non Solvable","Solvable") 

cp_Rev <- cptable(~Rev,values=c(33,33,33),levels=val0)
cp_Age <- cptable(~Age,values=c(25,25,25,25),levels=val3)
cp_RDR <- cptable(~RDR|Age,values=c(70,20,10,50,20,30,20,30,50,10,20,70),levels=val0)
cp_HistP <- cptable(~HistP|RDR, values = c(45,55,50,50,55,45),levels=val1)
cp_Actif <- cptable(~Actif|Rev,values = c(85,10,5,33,33,33,5,10,85),levels=val0)
cp_RevF <- cptable(~RevF|Actif,values = c(85,10,5,33,33,33,5,10,85),levels=val0)
cp_Fiab <- cptable(~Fiab|HistP+Age,values = c(80,20,60,40,40,60,20,80,80,20,60,40,40,60,20,80),levels=val2)
cp_Solv <- cptable(~Solv|RDR+Fiab+RevF,values = c(90,10,80,20,70,30,60,40,50,50,40,60,30,70,20,80,10,90,80,10,80,20,70,30,60,40,50,50,40,60,30,70,20,80,10,90),levels=val4)

net_list = compileCPT(list(cp_Rev,cp_Age,cp_RDR,cp_HistP,cp_Actif,cp_RevF,cp_Fiab,cp_Solv))
grain_bank = grain(net_list)
```
1) P(F = fiable | H = bon) > P(F = fiable | H = mauvais).
```{r}
print(querygrain(grain_bank, nodes=c("HistP","Fiab"), type="conditional"))
```
2) P(Age = Agé | Fiab = fiable) > P(Age = Agé | F = pas fiable).
```{r}
print(querygrain(grain_bank, nodes=c("Age","Fiab"), type="conditional"))
```
3) P(Age = Agé | RDR = élevé) > P(Age = Agé | RDR = non élevé).
```{r}
print(querygrain(grain_bank, nodes=c("Age","RDR"), type="conditional"))
```
4) P(RDR = élevé | HistP = mauvais) > P(RDR = élevé | Histp = bon).
```{r}
print(querygrain(grain_bank, nodes=c("RDR","HistP"), type="conditional"))
```
5) P(Rev = élevé | Actif = élevé) > P(RDR = élevé | Histp = non élevé).
```{r}
print(querygrain(grain_bank, nodes=c("Rev","Actif"), type="conditional"))
```
6) P(Actif = élevé | RevF = élevé) > P(Actif = élevé | RevF = non élevé).
```{r}
print(querygrain(grain_bank, nodes=c("Actif","RevF"), type="conditional"))
```
7) P(Fiab = fiable | Solv = fiable) > P(Fiab = fiable | Solv = non fiable).
```{r}
print(querygrain(grain_bank, nodes=c("Fiab","Solv"), type="conditional"))
```
8) P(RevF = élevé | Solv = fiable) > P(RevF = élevé | Solv = non fiable).
```{r}
print(querygrain(grain_bank, nodes=c("RevF","Solv"), type="conditional"))
```

## EXERCICE 2

```{r}
data(marks)

notes_reussite = (marks >=45)*1
#notes_reussite[notes_reussite==1] = "R" 
#notes_reussite[notes_reussite==0] = "E"


f1 <- function(x,p1){
  a=0
  if((x==0) || (x==1) )
  {
    a = p1^x * (1-p1)^(1-x)
  }
  return(a)
}

f2 <- function(x,y,p2,p3){
  a=0
  if( ((x==0) || (x==1)) && ((y==0) || (y==1)) )
  {
    a = (p2^x * (1-p2)^(1-x))^y * (p3^x * (1-p3)^(1-x))^(1-y)
  }
  return(a)
}

f3 <- function(x,y,z,p4,p5,p6,p7){
  a=0
  if(((x==0) || (x==1)) && ((y==0) || (y==1)) && ((z==0) || (z==1)) )
  {
    a = ((p4^x * (1-p4)^(1-x))^y * (p5^x * (1-p5)^(1-x))^(1-y))^(z) *
      ((p6^x * (1-p6)^(1-x))^y * (p7^x * (1-p7)^(1-x))^(1-y))^(1-z)
  }
  return(a)
}

f4 <- function(x,y,p8,p9){
  a=0
  if( ((x==0) || (x==1)) && ((y==0) || (y==1)) )
  {
    a = (p8^x * (1-p8)^(1-x))^y * (p9^x * (1-p9)^(1-x))^(1-y)
  }
  return(a)
}

f5 <- function(x,y,z,p10,p11,p12,p13){
  a=0
  if(((x==0) || (x==1)) && ((y==0) || (y==1)) && ((z==0) || (z==1)) )
  {
    a = ((p10^x * (1-p10)^(1-x))^y * (p11^x * (1-p11)^(1-x))^(1-y))^(z) * 
      ((p12^x * (1-p12)^(1-x))^y * (p13^x * (1-p13)^(1-x))^(1-y))^(1-z)
  }
  return(a)
}


L <- function(x1,x2,x3,x4,x5,p1,p2,p3,p4,p5,p6,p7,p8,p9,p10,p11,p12,p13){  
  return(f1(x5,p1)*f2(x4,x5,p2,p3)*f3(x3,x4,x5,p4,p5,p6,p7)*
           f4(x2,x3,p8,p9)*f5(x1,x2,x3,p10,p11,p12,p13))
}
# = L(x1,x2,x3,x4,x5,p1,p2,p3,p4,p5,p6,p7,p8,p9,p10,p11,p12,p13)




Nstat_1=0
NAnl_1_Stat_1=0
NAnl_1_Stat_0=0
NAnl_0_Stat_1=0
NAnl_0_Stat_0=0
NAlg_1_Anl_1_Stat_1=0
NAlg_1_Anl_0_Stat_1=0
NAlg_1_Anl_1_Stat_0=0
NAlg_1_Anl_0_Stat_0=0
NAlg_1=0
NVect_1_NAlg_1=0
NVect_1_NAlg_0=0
NVect_0_NAlg_1=0
NVect_0_NAlg_0=0
NMech_1_Vect_1_Alg_1=0
NMech_1_Vect_0_Alg_1=0
NMech_1_Vect_1_Alg_0=0
NMech_1_Vect_0_Alg_0=0
for(i in 1:88){
  if(notes_reussite[i,5]==1){
    Nstat_1=Nstat_1+1
  }
  if((notes_reussite[i,4]==1)&&(notes_reussite[i,5]==1)){
    NAnl_1_Stat_1=NAnl_1_Stat_1+1
  }
  if((notes_reussite[i,4]==1)&&(notes_reussite[i,5]==0)){
    NAnl_1_Stat_0=NAnl_1_Stat_0+1
  }
  if((notes_reussite[i,4]==0)&&(notes_reussite[i,5]==1)){
    NAnl_0_Stat_1=NAnl_0_Stat_1+1
  }
  if((notes_reussite[i,4]==0)&&(notes_reussite[i,5]==0)){
    NAnl_0_Stat_0=NAnl_0_Stat_0+1
  }
  if((notes_reussite[i,3]==1)&&(notes_reussite[i,4]==1)&&(notes_reussite[i,5]==1)){
    NAlg_1_Anl_1_Stat_1=NAlg_1_Anl_1_Stat_1+1
  }
  if((notes_reussite[i,3]==1)&&(notes_reussite[i,4]==0)&&(notes_reussite[i,5]==1)){
    NAlg_1_Anl_0_Stat_1=NAlg_1_Anl_0_Stat_1+1
  }
  if((notes_reussite[i,3]==1)&&(notes_reussite[i,4]==1)&&(notes_reussite[i,5]==0)){
    NAlg_1_Anl_1_Stat_0=NAlg_1_Anl_1_Stat_0+1
  }
  if((notes_reussite[i,3]==1)&&(notes_reussite[i,4]==0)&&(notes_reussite[i,5]==0)){
    NAlg_1_Anl_0_Stat_0=NAlg_1_Anl_0_Stat_0+1
  }
  if(notes_reussite[i,3]==1){
    NAlg_1=NAlg_1+1
  }
  if((notes_reussite[i,2]==1)&&(notes_reussite[i,3]==1)){
    NVect_1_NAlg_1=NVect_1_NAlg_1+1
  }
  if((notes_reussite[i,2]==1)&&(notes_reussite[i,3]==0)){
    NVect_1_NAlg_0=NVect_1_NAlg_0+1
  }
  if((notes_reussite[i,2]==0)&&(notes_reussite[i,3]==1)){
    NVect_0_NAlg_1=NVect_0_NAlg_1+1
  }
  if((notes_reussite[i,2]==0)&&(notes_reussite[i,3]==0)){
    NVect_0_NAlg_0=NVect_0_NAlg_0+1
  }
  if((notes_reussite[i,1]==1)&&(notes_reussite[i,2]==1)&&(notes_reussite[i,3]==1)){
    NMech_1_Vect_1_Alg_1=NMech_1_Vect_1_Alg_1+1
  }
  if((notes_reussite[i,1]==1)&&(notes_reussite[i,2]==0)&&(notes_reussite[i,3]==1)){
    NMech_1_Vect_0_Alg_1=NMech_1_Vect_0_Alg_1+1
  }
  if((notes_reussite[i,1]==1)&&(notes_reussite[i,2]==1)&&(notes_reussite[i,3]==0)){
    NMech_1_Vect_1_Alg_0=NMech_1_Vect_1_Alg_0+1
  }
  if((notes_reussite[i,1]==1)&&(notes_reussite[i,2]==0)&&(notes_reussite[i,3]==0)){
    NMech_1_Vect_0_Alg_0=NMech_1_Vect_0_Alg_0+1
  }
  
  
  
} 
p1=Nstat_1/88
p2=NAnl_1_Stat_1/Nstat_1
p3=NAnl_1_Stat_0/(88-Nstat_1)
p4=NAlg_1_Anl_1_Stat_1/NAnl_1_Stat_1
p5=NAlg_1_Anl_0_Stat_1/NAnl_0_Stat_1
p6=NAlg_1_Anl_1_Stat_0/NAnl_1_Stat_0
p7=NAlg_1_Anl_0_Stat_0/NAnl_0_Stat_0
p8=NVect_1_NAlg_1/NAlg_1
p9=NVect_1_NAlg_0/(88-NAlg_1)
p10=NMech_1_Vect_1_Alg_1/NVect_1_NAlg_1
p11=NMech_1_Vect_0_Alg_1/NVect_0_NAlg_1
p12=NMech_1_Vect_1_Alg_0/NVect_1_NAlg_0
p13=NMech_1_Vect_0_Alg_0/NVect_0_NAlg_0

#p1=P(Stat=1)
print(p1)
#p2=P(Anl=1|Stat=1)
print(p2)
#p3=P(Anl=1|Stat=0)
print(p3)
#p4=P(Alg=1|Anl=1,Stat=1)
print(p4)
#p5=P(Alg=1|Anl=0,Stat=1)
print(p5)
#p6=P(Alg=1|Anl=1,Stat=0)
print(p6)
#p7=P(Alg=1|Anl=0,Stat=0)
print(p7)
#p8=P(Vect=1|Alg=1)
print(p8)
#p9=P(Vect=1|Alg=0)
print(p9)
#p10=P(Mech=1|Vect=1,Alg=1)
print(p10)
#p11=P(Mech=1|Vect=0,Alg=1)
print(p11)
#p12=P(Mech=1|Vect=1,Alg=0)
print(p12)
#p13=P(Mech=1|Vect=0,Alg=0)
print(p13)


petoile <- function(p1,p2,p3,p4,p5,p6,p7,p8,p9,p10,p11,p12,p13) {
  P=1
  for(i in 1:88 ){
    Xi = notes_reussite[i,]
    P=P*L(Xi[1],Xi[2],Xi[3],Xi[4],Xi[5],p1,p2,p3,p4,p5,p6,p7,p8,p9,p10,p11,p12,p13)
  }
  return (P)
}


petoile2 <- function(Plist) {
  P=1
  for(i in 1:88 ){
    Xi = notes_reussite[i,]
    #P=P*L(Xi[1],Xi[2],Xi[3],Xi[4],Xi[5],Plist[1],Plist[2],Plist[3],Plist[4],Plist[5],
          #Plist[6],Plist[7],Plist[8],Plist[9],Plist[10],Plist[11],Plist[12],Plist[13])
    P=P+log(L(Xi[1],Xi[2],Xi[3],Xi[4],Xi[5],Plist[1],Plist[2],Plist[3],Plist[4],Plist[5],
          Plist[6],Plist[7],Plist[8],Plist[9],Plist[10],Plist[11],Plist[12],Plist[13]))
  }
  return (-P) # on fait -P pour avoir argmax au lieux de argmin
}



notes_reussite[1,]

#test = petoile(0.1,0.2,0.3,0.4,0.5,0.6,0.7,0.1,0.2,0.3,0.4,0.5,0.6)
#test

#x0 <- c(p1,p2,p3,p4,p5,p6,p7,p8,p9,p10,p11,p12,p13)
x0 <- c(0.5,0.5,0.5,0.5,0.5,0.5,0.5,0.5,0.5,0.5,0.5,0.5,0.5)

solution <- optim(x0, petoile2)
print(solution$counts)


#la solution est déjà minimum
print(solution$par)
print(solution$value)


dag_notes = empty.graph(names(marks))
arcs(dag_notes) = matrix(
c("VECT", "MECH",
"ALG", "MECH",
"ALG", "VECT",
"ANL", "ALG",
"STAT", "ALG",
"STAT", "ANL"),
ncol = 2, byrow = TRUE, dimnames = list(c(), c("from", "to")))
plot(dag_notes)
bn.fit(dag_notes, data = as.data.frame(notes_reussite))



```

comparaison : on peut voir que dans les résultats
STAT est 0.3863636 dans bn.fit et il est 0.3863636 dans paramétrisation, 0.38589839 dans vraisemblance
il est très similaire donc correct

ANL | STAT est 0.5555556 dans bn.fit et il est 0.5555556 dans paramétrisation, 0.55986154 dans vraisemblance
il est très similaire donc correct


ALG | ANL + STAT est 0.4504797 dans bn.fit et il est 0.4166667 dans paramétrisation, 0.43109717 dans vraisemblance
il est très similaire donc correct

VECT | ALG est 0.2857143 dans bn.fit et il est 0.2857143 dans paramétrisation, 0.26393970 dans vraisemblance
il est très similaire donc correct

MECH | VECT + ALG est 0.1282463 dans bn.fit et il est 0.1333333 dans paramétrisation, 0.08296025 dans vraisemblance
il est un peu similaire donc correct

## EXERCICE 3


# Question 1
Vous trouverez la rédaction à cette question dans le whiteboard en pièce jointe. 

Nous avons utilisé 7 lois normales de probabilités conditionelles respectant la structure du réseau bayésien proposé. Le produit de celles-ci représente la probabilité jointe de toutes les variables gaussiennes

Il y a 24 paramètres à ajutster : 17 "alphas" et 7 "sigmas".

```{r}


load.Rdata( filename="ApportCalorique.RData", "dat.s3" )
xtest = head(dat.s3)
summary(dat.s3)
var(dat.s3)

gaussienneUnivariée <- function(x,mu,sigma){

  xdoubele = as.numeric(unlist(x))
  mudouble = as.numeric(unlist(mu))
  sigmadouble = as.numeric(unlist(sigma))
  
  return(dnorm(xdoubele, mudouble, sigmadouble))
  
}


#Bien repasser sur quelles données on passe en entrée de dnorm

N1 <- function(x,alphaPHY,sigmaPHY){
  return(gaussienneUnivariée(x, alphaPHY, sigmaPHY))
}

N2 <- function(x,alphaIMC,sigmaIMC){
  return(gaussienneUnivariée(x,alphaIMC, sigmaIMC))
}

N3 <- function(x,x_IMC,x_Phys,alphaC,alphaCI,alphaCP,sigmaCIP){
  return(gaussienneUnivariée(x, alphaC+alphaCI*x_IMC+alphaCP*x_Phys, sigmaCIP))
}

N4 <- function(x,x_IMC,alphaB,alphaBI,sigmaBI){
  return(gaussienneUnivariée(x, alphaB+alphaBI*x_IMC, sigmaBI))
}


N5 <- function(x,x_Phys,alphaH,alphaHP,sigmaHP){
  return(gaussienneUnivariée(x, alphaH+alphaHP*x_Phys, sigmaHP))
}


N6 <- function(x,x_B,x_H,x_Phys,alphaAP,alphaAPB,alphaAPH,alphaAPP,sigmaAPBHP){
  return(gaussienneUnivariée(x, alphaAP+alphaAPB*x_B+alphaAPH*x_H+alphaAPP*x_Phys, sigmaAPBHP))
}

N7 <- function(x,x_C,x_AP,x_Phys,alphaA,alphaAC,alphaAAP,alphaAPh,sigmaACAPP){
  return(gaussienneUnivariée(x, alphaA+alphaAC*x_C+alphaAAP*x_AP+alphaAPh*x_Phys, sigmaACAPP))
}
  

vraisemblancheEx3 <- function(
  x1,x2,x3,x4,x5,x6,x7,alphaPHY,sigmaPHY,alphaIMC,sigmaIMC,
          alphaC,alphaCI,alphaCP,sigmaCIP,alphaB,alphaBI,sigmaBI,alphaH,alphaHP,
          sigmaHP,alphaAP,alphaAPB,alphaAPH,alphaAPP,sigmaAPBHP,
          alphaA,alphaAC,alphaAAP,alphaAPh,sigmaACAPP){
  
  a = N1(x2,alphaPHY,sigmaPHY)*N2(x1,alphaIMC,sigmaIMC)*
    N3(x4,x1,x2,alphaC,alphaCI,alphaCP,sigmaCIP)*
    N4(x3,x1,alphaB,alphaBI,sigmaBI)*N5(x5,x2,alphaH,alphaHP,sigmaHP)*
    N6(x6,x3,x4,x2,alphaAP,alphaAPB,alphaAPH,alphaAPP,sigmaAPBHP)*
    N7(x7,x4,x6,x2,alphaA,alphaAC,alphaAAP,alphaAPh,sigmaACAPP)
  return(a)
}

petoileExo3 <- function(AlphaSiglist)
{
  P=0
  for(i in 1:1000 ){
    Xi = dat.s3[i,]
    P=P+log(1+vraisemblancheEx3(
      Xi[1],Xi[2],Xi[3],Xi[4],Xi[5],Xi[6],Xi[7],
      AlphaSiglist[1],AlphaSiglist[2],AlphaSiglist[3],
      AlphaSiglist[4],AlphaSiglist[5],AlphaSiglist[6],
      AlphaSiglist[7],AlphaSiglist[8],AlphaSiglist[9],
      AlphaSiglist[10],AlphaSiglist[11],
      AlphaSiglist[12],AlphaSiglist[13],AlphaSiglist[14],
      AlphaSiglist[15],AlphaSiglist[16],
      AlphaSiglist[17],AlphaSiglist[18],AlphaSiglist[19],
      AlphaSiglist[20],AlphaSiglist[21],
      AlphaSiglist[22],AlphaSiglist[23],AlphaSiglist[24]))
  }
  # on fait log(1+x) pour que le fichier compile même pour 
  #des valeurs négatives de x. Cela marche comme la log 
  #vraissemblance car log(1+x) est strictement croissant. 
  return (-P) # on fait -P pour avoir argmax au lieux de argmin
}

x0 <- c(50.33,sqrt(75),24.94,sqrt(4),24.2,24.2,24.2,sqrt(1),1097,561,sqrt(134),
        1,1,sqrt(0.7),2488,2488,2488,2488,sqrt(23),2488,2488,2488,2488,sqrt(0))
# ici on a pris les moyennes et les équarts 
#type trouvés en début de question dans "summary" et "var".


solution <- optim(x0, petoileExo3)
print(solution$counts)

print(solution$par)
print(solution$value)

```