---
title: "Exercice_R"
author: "Yunfan CAI, Dylan SI, Victor Chau, Pierre Bonneau"
date: "2022-10-28"
output: html_document
---

```{r setup, include=FALSE}
library("gRain")
library("gRbase")
library("Rgraphviz")
library("ggm")
library("bnlearn")
library("stats")
library("miceadds")
library("MASS")
```

## EXERCICE 1

Claude, qui travaille dans une banque, a appris votre nouvelle expertise dans la modélisation de systèmes
par réseaux bayésiens, et demande votre aide pour construire un modèle prédictif de la solvabilité de ses
client(e)s. Claude vous mentionne que les variables suivantes sont accessibles pour la construction du modèle
prédictif pour chaque client(e):
  • Revenus (Élevé, Moyen, Faibles)
  • Actifs (Élevé, Moyen, Faibles)
  • Ratio dettes vs revenus (Élevé, Moyen, Faible)
  • Historique de paiement (Bon,mauvais)
  • Âge (moins de 25 ans, entre 25 et 50, entre 50 et 65, 65 et plus)
Ultimement, Claude croit que la solvabilité de client(e)s dépend de:
  • leur fiabilité (Fiable, non fiable)
  • leur revenus futurs (Élevés, Moyens, Faibles)
  • leur ratio dettes vs revenus (Élevé, Moyen, Faible).
L’expérience de Claude l’amène à croire que :

1. Un(e) client(e) avec un **bon historique de paiement** a tendance à être plus **fiable**;
2. Plus un(e) client(e) est **âgé(e)**, plus il/elle a de chance d’être **fiable**;
3. Les clients plus **âgés** ont tendance à avoir un fiable **ratio dettes vs revenus**;
4. La probabilité d’avoir un **bon historique de paiement** augmente au fur et à mesure que le **ratio de dette vs revenus diminue**;
5. Plus les **revenus** d’une personne sont élevés, plus cette personne a de chance d’avoir des **actifs** élevés;
6. Plus une personne a **d’actifs**, plus cette personne a de chance d’avoir un **revenu** élevé dans le futur;
7. Une personne **fiable** a tendance à être plus **solvable** qu’une personne non fiable;
8. Les personnes qui ont des **revenus prometteurs** ont plus de chance d’être **solvables** que celles dont la perspective des revenus à venir est mauvaise.

**1 - Représentation graphique du réseau**

```{r}
dag_bank = dag(~Rev, ~Age, ~RDR|Age, ~HistP|RDR, 
               ~Fiab|HistP:Age, 
               ~Actif|Rev, ~RevF|Actif,
               ~Solv|RDR:Fiab:RevF)
plot(dag_bank)
```

**2 - Élicitation des tables de probabilités conditionnelles**

```{r}
val = c("0","1") ## valeurs possibles pour chacune des variables
val0 = c("non Élevé","Élevé") 
val1 = c("Mauvais","Bon")
val2 = c("non Fiable","Fiable") 
val3 = c("non Agé","Agé") 


cp_Rev <- cptable(~Rev,values=c(66,33),levels=val0)
cp_Age <- cptable(~Age,values=c(50,50),levels=val3)
cp_RDR <- cptable(~RDR|Age,values=c(60,40,40,60),levels=val0)
cp_HistP <- cptable(~HistP|RDR, values = c(45,55,55,45),levels=val1)
cp_Actif <- cptable(~Actif|Rev,values = c(75,25,25,75),levels=val0)
cp_RevF <- cptable(~RevF|Actif,values = c(75,25,25,75),levels=val0)
cp_Fiab <- cptable(~Fiab|HistP+Age,values = c(95,5,90,10,10,90,5,95),levels=val2)
cp_Solv <- cptable(~Solv|RDR+Fiab+RevF,values = c(95,5,90,10,85,15,80,20,20,80,15,85,10,90,5,95),levels=val2)

net_list = compileCPT(list(cp_Rev,cp_Age,cp_RDR,cp_HistP,cp_Actif,cp_RevF,cp_Fiab,cp_Solv))
grain_bank = grain(net_list)
```
1) P(F = fiable | H = bon) > P(F = fiable | H = mauvais).
```{r}
print(querygrain(grain_bank, nodes=c("HistP","Fiab"), type="conditional"))
```
2) P(Age = Agé | Fiab = fiable) > P(Age = Agé | F = pas fiable).
```{r}
print(querygrain(grain_bank, nodes=c("Age","Fiab"), type="conditional"))
```
3) P(Age = Agé | RDR = élevé) > P(Age = Agé | RDR = non élevé).
```{r}
print(querygrain(grain_bank, nodes=c("Age","RDR"), type="conditional"))
```
4) P(RDR = élevé | HistP = mauvais) > P(RDR = élevé | Histp = bon).
```{r}
print(querygrain(grain_bank, nodes=c("RDR","HistP"), type="conditional"))
```
5) P(Rev = élevé | Actif = élevé) > P(RDR = élevé | Histp = non élevé).
```{r}
print(querygrain(grain_bank, nodes=c("Rev","Actif"), type="conditional"))
```
6) P(Actif = élevé | RevF = élevé) > P(Actif = élevé | RevF = non élevé).
```{r}
print(querygrain(grain_bank, nodes=c("Actif","RevF"), type="conditional"))
```
7) P(Fiab = fiable | Solv = fiable) > P(Fiab = fiable | Solv = non fiable).
```{r}
print(querygrain(grain_bank, nodes=c("Fiab","Solv"), type="conditional"))
```
8) P(RevF = élevé | Solv = fiable) > P(RevF = élevé | Solv = non fiable).
```{r}
print(querygrain(grain_bank, nodes=c("RevF","Solv"), type="conditional"))
```

## EXERCICE 2

```{r}
data(marks)

notes_reussite = (marks >=45)*1
#notes_reussite[notes_reussite==1] = "R" 
#notes_reussite[notes_reussite==0] = "E"


f1 <- function(x,p1){
  a=0
  if((x==0) || (x==1) )
  {
    a = p1^x * (1-p1)^(1-x)
  }
  return(a)
}

f2 <- function(x,y,p2,p3){
  a=0
  if( ((x==0) || (x==1)) && ((y==0) || (y==1)) )
  {
    a = (p2^x * (1-p2)^(1-x))^y * (p3^x * (1-p3)^(1-x))^(1-y)
  }
  return(a)
}

f3 <- function(x,y,z,p4,p5,p6,p7){
  a=0
  if(((x==0) || (x==1)) && ((y==0) || (y==1)) && ((z==0) || (z==1)) )
  {
    a = ((p4^x * (1-p4)^(1-x))^y * (p5^x * (1-p5)^(1-x))^(1-y))^(z) *
      ((p6^x * (1-p6)^(1-x))^y * (p7^x * (1-p7)^(1-x))^(1-y))^(1-z)
  }
  return(a)
}

f4 <- function(x,y,p8,p9){
  a=0
  if( ((x==0) || (x==1)) && ((y==0) || (y==1)) )
  {
    a = (p8^x * (1-p8)^(1-x))^y * (p9^x * (1-p9)^(1-x))^(1-y)
  }
  return(a)
}

f5 <- function(x,y,z,p10,p11,p12,p13){
  a=0
  if(((x==0) || (x==1)) && ((y==0) || (y==1)) && ((z==0) || (z==1)) )
  {
    a = ((p10^x * (1-p10)^(1-x))^y * (p11^x * (1-p11)^(1-x))^(1-y))^(z) * 
      ((p12^x * (1-p12)^(1-x))^y * (p13^x * (1-p13)^(1-x))^(1-y))^(1-z)
  }
  return(a)
}


L <- function(x1,x2,x3,x4,x5,p1,p2,p3,p4,p5,p6,p7,p8,p9,p10,p11,p12,p13){  
  return(f1(x5,p1)*f2(x4,x5,p2,p3)*f3(x3,x4,x5,p4,p5,p6,p7)*
           f4(x2,x3,p8,p9)*f5(x1,x2,x3,p10,p11,p12,p13))
}
# = L(x1,x2,x3,x4,x5,p1,p2,p3,p4,p5,p6,p7,p8,p9,p10,p11,p12,p13)




Nstat_1=0
NAnl_1_Stat_1=0
NAnl_1_Stat_0=0
NAlg_1_Anl_1_Stat_1=0
NAlg_1_Anl_0_Stat_1=0
NAlg_1_Anl_1_Stat_0=0
NAlg_1_Anl_0_Stat_0=0
NAlg_1=0
NVect_1_NAlg_1=0
NVect_1_NAlg_0=0
NMech_1_Vect_1_Alg_1=0
NMech_1_Vect_0_Alg_1=0
NMech_1_Vect_1_Alg_0=0
NMech_1_Vect_0_Alg_0=0
for(i in 1:88){
  if(notes_reussite[i,5]==1){
    Nstat_1=Nstat_1+1
  }
  if((notes_reussite[i,4]==1)&&(notes_reussite[i,5]==1)){
    NAnl_1_Stat_1=NAnl_1_Stat_1+1
  }
  if((notes_reussite[i,4]==1)&&(notes_reussite[i,5]==0)){
    NAnl_1_Stat_0=NAnl_1_Stat_0+1
  }
  if((notes_reussite[i,3]==1)&&(notes_reussite[i,4]==1)&&(notes_reussite[i,5]==1)){
    NAlg_1_Anl_1_Stat_1=NAlg_1_Anl_1_Stat_1+1
  }
  if((notes_reussite[i,3]==1)&&(notes_reussite[i,4]==0)&&(notes_reussite[i,5]==1)){
    NAlg_1_Anl_0_Stat_1=NAlg_1_Anl_0_Stat_1+1
  }
  if((notes_reussite[i,3]==1)&&(notes_reussite[i,4]==1)&&(notes_reussite[i,5]==0)){
    NAlg_1_Anl_1_Stat_0=NAlg_1_Anl_1_Stat_0+1
  }
  if((notes_reussite[i,3]==1)&&(notes_reussite[i,4]==0)&&(notes_reussite[i,5]==0)){
    NAlg_1_Anl_0_Stat_0=NAlg_1_Anl_0_Stat_0+1
  }
  if(notes_reussite[i,3]==1){
    NAlg_1=NAlg_1+1
  }
  if((notes_reussite[i,2]==1)&&(notes_reussite[i,3]==1)){
    NVect_1_NAlg_1=NVect_1_NAlg_1+1
  }
  if((notes_reussite[i,2]==1)&&(notes_reussite[i,3]==0)){
    NVect_1_NAlg_0=NVect_1_NAlg_0+1
  }
  if((notes_reussite[i,1]==1)&&(notes_reussite[i,2]==1)&&(notes_reussite[i,3]==1)){
    NMech_1_Vect_1_Alg_1=NMech_1_Vect_1_Alg_1+1
  }
  if((notes_reussite[i,1]==1)&&(notes_reussite[i,2]==0)&&(notes_reussite[i,3]==1)){
    NMech_1_Vect_0_Alg_1=NMech_1_Vect_0_Alg_1+1
  }
  if((notes_reussite[i,1]==1)&&(notes_reussite[i,2]==1)&&(notes_reussite[i,3]==0)){
    NMech_1_Vect_1_Alg_0=NMech_1_Vect_1_Alg_0+1
  }
  if((notes_reussite[i,1]==1)&&(notes_reussite[i,2]==0)&&(notes_reussite[i,3]==0)){
    NMech_1_Vect_0_Alg_0=NMech_1_Vect_0_Alg_0+1
  }
  
  
  
} 
p1=Nstat_1/88
p2=NAnl_1_Stat_1/Nstat_1
p3=NAnl_1_Stat_0/(88-Nstat_1)
p4=NAlg_1_Anl_1_Stat_1/(p2*p1*88)
p5=NAlg_1_Anl_0_Stat_1/((1-p2)*p1*88)
p6=NAlg_1_Anl_1_Stat_0/(p3*(1-p1)*88)
p7=NAlg_1_Anl_0_Stat_0/(p3*(1-p1)*88)
p8=NVect_1_NAlg_1/NAlg_1
p9=NVect_1_NAlg_0/(88-NAlg_1)
p10=NMech_1_Vect_1_Alg_1/(p8*(NAlg_1/88)*88)
p11=NMech_1_Vect_0_Alg_1/((1-p8)*(NAlg_1/88)*88)
p12=NMech_1_Vect_1_Alg_0/(p8*(1-(NAlg_1/88))*88)
p13=NMech_1_Vect_0_Alg_0/(p8*(1-(NAlg_1/88))*88)

#p1=P(Stat=1)
print(p1)
#p2=P(Anl=1|Stat=1)
print(p2)
#p3=P(Anl=1|Stat=0)
print(p3)
#p4=P(Alg=1|Anl=1,Stat=1)
print(p4)
#p5=P(Alg=1|Anl=0,Stat=1)
print(p5)
#p6=P(Alg=1|Anl=1,Stat=0)
print(p6)
#p7=P(Alg=1|Anl=0,Stat=0)
print(p7)
#p2=P(Vect=1|Alg=1)
print(p8)
#p3=P(Vect=1|Alg=0)
print(p9)
#p4=P(Mech=1|Vect=1,Alg=1)
print(p10)
#p5=P(Mech=1|Vect=0,Alg=1)
print(p11)
#p6=P(Mech=1|Vect=1,Alg=0)
print(p12)
#p7=P(Mech=1|Vect=0,Alg=0)
print(p13)


petoile <- function(p1,p2,p3,p4,p5,p6,p7,p8,p9,p10,p11,p12,p13) {
  P=1
  for(i in 1:88 ){
    Xi = notes_reussite[i,]
    P=P*L(Xi[1],Xi[2],Xi[3],Xi[4],Xi[5],p1,p2,p3,p4,p5,p6,p7,p8,p9,p10,p11,p12,p13)
  }
  return (P)
}


petoile2 <- function(Plist) {
  P=1
  for(i in 1:88 ){
    Xi = notes_reussite[i,]
    #P=P*L(Xi[1],Xi[2],Xi[3],Xi[4],Xi[5],Plist[1],Plist[2],Plist[3],Plist[4],Plist[5],
          #Plist[6],Plist[7],Plist[8],Plist[9],Plist[10],Plist[11],Plist[12],Plist[13])
    P=P+log(L(Xi[1],Xi[2],Xi[3],Xi[4],Xi[5],Plist[1],Plist[2],Plist[3],Plist[4],Plist[5],
          Plist[6],Plist[7],Plist[8],Plist[9],Plist[10],Plist[11],Plist[12],Plist[13]))
  }
  return (-P) # on fait -P pour avoir argmax au lieux de argmin
}



notes_reussite[1,]

#test = petoile(0.1,0.2,0.3,0.4,0.5,0.6,0.7,0.1,0.2,0.3,0.4,0.5,0.6)
#test

#x0 <- c(p1,p2,p3,p4,p5,p6,p7,p8,p9,p10,p11,p12,p13)
x0 <- c(0.5,0.5,0.5,0.5,0.5,0.5,0.5,0.5,0.5,0.5,0.5,0.5,0.5)

solution <- optim(x0, petoile2)
print(solution$counts)


#la solution est déjà minimum
print(solution$par)
print(solution$value)




#minf <- optimize(v,c(c(0,1),c(0,1),c(0,1),c(0,1),c(0,1),c(0,1),c(0,1),c(0,1),c(0,1),c(0,1),c(0,1),c(0,1),c(0,1),maximum=FALSE))

#minf = optimize(petoile2,c(c(0,1),c(0,1),c(0,1),c(0,1),c(0,1),c(0,1),c(0,1),c(0,1),c(0,1),c(0,1),c(0,1),c(0,1),c(0,1),maximum=FALSE))




#notes_reussite[1,]

#test = petoile(0.1,0.2,0.3,0.4,0.5,0.6,0.7,0.1,0.2,0.3,0.4,0.5,0.6)
#test

#x0 <- c(0,0,0,0,0,0,0,0,0,0,0,0,0.3)

#solution <- optim(x0, petoile2)


#print(solution$counts)
#print(solution$par)
#print(solution$value)


#minf <- optimize(petoile2, c(c(0,1), c(0,1),c(0,1),c(0,1),c(0,1),c(0,1),c(0,1),c(0,1),c(0,1),c(0,1),c(0,1),c(0,1),c(0,1))    )

#print(minf$minimum)
#print(minf$objective)



dag_notes = empty.graph(names(marks))
arcs(dag_notes) = matrix(
c("VECT", "MECH",
"ALG", "MECH",
"ALG", "VECT",
"ANL", "ALG",
"STAT", "ALG",
"STAT", "ANL"),
ncol = 2, byrow = TRUE, dimnames = list(c(), c("from", "to")))
plot(dag_notes)
bn.fit(dag_notes, data = as.data.frame(notes_reussite))


```
